臺灣彰化地方法院刑事判決　　　　　　　94年度易字第1075號
公　訴　人　臺灣彰化地方法院檢察署檢察官
被　　　告　甲○○
上列被告因詐欺案件，經檢察官提起公訴（94年度偵字第1788號
），本院判決如下：
    主  文
甲○○意圖為自己不法之所有，以詐術使人將本人之物交付，處
有期徒刑陸月，如易科罰金，以佰元折算壹日。緩刑年。
    事  實
一甲○○無犯罪前科，素行良好。其原為育昇通運有限公司（址
  設彰化縣北斗鎮○○路○段299號，下稱育昇公司）負責人，因
  於91年9月間擬退出經營，經蔡金說介紹，於民國92年1月1日
  在該公司內與丙○○及其合夥人田振清、洪茂雄（合夥人含丙
  ○○共6人）洽商股東出資額及經營權讓渡事宜。詎甲○○明
  知育昇公司前曾與李慶忠共同向中興商業銀行股份有限公司（
  下稱中興商銀）借貸新臺幣（下同）5,039,947元，並以公司
  所在地即李慶忠所有坐落彰化縣北斗鎮○○段923地號土地及
  其上60建號房屋設定抵押權登記予中興商銀，債務尚未清償，
  竟意圖為自己不法之所有，當場向丙○○等人佯稱，育昇公司
  僅積欠90至91年度營業稅、營利事業所得稅約470,000元，及
  少數車輛罰鍰、燃料稅、牌照稅未繳，並無其他負債等語，以
  此詐術使丙○○等人陷於錯誤，而由田振清與甲○○代表育昇
  公司訂立讓渡書，約定以2,000,000元代價讓渡股東出資額及
  經營權，並當場給付甲○○定金200,000元，餘1,800,000元則
  於92年上半年陸續付清（其中部分價金以代繳稅款、罰鍰方式
  給付）。後丙○○於92年7月8日至高雄市政府建設局辦妥育昇
  公司出資額轉讓變更登記，並將該公司名稱變更登記為宏慶通
  運有限公司（下稱宏慶公司），代表人變更登記為丙○○，復
  於92年8月間以宏慶公司名義向高雄上海商業銀行及合作金庫
  銀行申設甲種存款支票帳戶，銀行卻通知宏慶公司支票信用不
  佳無法核准，再於93年6月間聲請閱覽本院民事執行處92年度
  執字第11514號強制執行卷宗查證，發現中興商銀早已於92年
  間聲請對育昇公司之財產強制執行，宏慶公司須承受育昇公司
  積欠中興商銀之前開債務，始知受騙。
二案經丙○○訴由臺灣彰化地方法院檢察署檢察官偵查起訴。
    理  由
一訊據被告甲○○固坦認於上揭時地以育昇公司代表人名義訂立
  讓渡書，讓渡股東出資額及經營權，並陸續取得價金，且育昇
  公司前曾與案外人李慶忠共同向中興商銀貸款，並以公司所在
  房地設定抵押權登記予中興商銀，於讓渡時債務尚未清償，然
  矢口否認有何詐欺犯行，辯稱：曾表示育昇公司所在之房屋還
  有貸款，未謊稱該公司無負債，不知告訴人為何聽不懂云云。
二惟查：
 (一)本案當事人所提出之下列證據，且屬被告以外之人於審判外
   之陳述者，因雙方均同意採為證據（本院卷第17頁），又無
   不適當情形，符合刑事訴訟法第159條之5第1項規定，應得為
   證據，合先敘明。
 (二)上揭犯罪事實，業據告訴人即證人丙○○於檢察官偵查中及
   本院審理中指證甚詳（第1042號偵查卷第1至2、43至45、66
   、76頁，第1778號偵查卷第64至65頁，本院卷第36至38頁）
   ，而被告係宣稱育昇公司僅積欠稅款、罰鍰，並無其他負債
   ，證人蔡金說始敢介紹告訴人及其合夥人與被告訂立讓渡書
   ，並據證人蔡金說於檢察官偵查中證述明確（第1778號偵查
   卷第15至17頁），復為被告所不爭（本院卷第39頁）。其次
   ，被告代表育昇公司訂立讓渡書，並於訂約後陸續取得價金
   （部分由告訴人以代繳稅款、罰鍰方式給付），再由告訴人
   辦理出資額轉讓、公司名稱、代表人名稱變更登記，且有讓
   渡書、給付價金明細表、有限公司變更登記表、營利事業登
   記證可稽（第1042號偵查卷第14至22頁）。再者，育昇公司
   前曾與案外人李慶忠共同向中興商銀貸款，並以公司所在地
   即案外人李慶忠所有坐落彰化縣北斗鎮○○段923地號土地及
   其上60建號房屋設定抵押權登記予該銀行，因債務未清償，
   由中興商銀聲請核發支付命令及強制執行育昇公司之財產，
   復有土地與建物登記簿謄本、支付命令確定證明書、強制執
   行聲請狀、本院執行命令可憑（第1042號偵查卷第46至53頁
   ，本院卷第24、26頁）。此外，告訴人即證人丙○○於本院
   審理中證稱其合夥人連伊共6人（本院卷第37頁），是被告施
   用詐術之對象自應包含告訴人及其合夥人共6人，亦無疑問。
   又被告已自承沒有人會用200萬元買負債500萬元的公司，伊
   未曾出示任何銀行債務證書與不動產登記簿謄本等語（本院
   卷第37、38頁），而告訴人除端賴被告履行誠實告知義務外
   ，實無從查證育昇公司債務狀況，則被告身為該公司負責人
   ，於簽立讓渡書時，竟予以隱瞞，致使告訴人及其合夥人均
   陷於錯誤，誤以為育昇公司除稅款、罰鍰外，並無其他負債
   ，因而交付讓渡金，其基於為自己不法所有意圖施用詐術甚
   明。綜上論述，被告所辯，尚非能信，事證明確，其犯行堪
   以認定。至被告雖聲請傳喚證人乙○○到庭證明其未施用詐
   術，然其於本院審判期日既坦認該證人於洽談讓渡事宜及簽
   訂讓渡書過程中均不在場，事後才出面（本院卷第38頁），
   是該證人當無傳喚必要，附此敘明。
三核被告所為，係犯刑法第339條第1項之詐欺取財罪。被告以一
  故意行為，同時詐欺告訴人及其合夥人共6人，觸犯構成要件
  相同之罪，為想像競合犯，應依刑法第55條從一詐欺取財罪論
  處。爰審酌被告所犯，已造成告訴人及其合夥人財產上之損失
  ，進而造成公司營運障礙，於偵審中不肯坦白認錯，惟無犯罪
  前科，此有臺灣高等法院被告全國前案紀錄表可按（本院卷第
  7頁），育昇公司積欠中興商銀之貸款事後業已清償，抵押權
  並已塗銷，有債務清償證明書、於94年10月17日申請之土地與
  建物登記簿謄本可佐（本院卷第20至23頁）及其他一切情狀，
  量處如主文所示之刑，並諭知易科罰金折算標準，以資儆懲。
  查被告未曾受有期徒刑以上刑之宣告，已如前述，因一時失慮
  ，偶罹刑典，經此偵審教訓，當知所警惕，信無再犯之虞，且
  已將育昇公司積欠之貸款清償，平復損害，所宣告之刑認以暫
  不執行為適當，爰依刑法第74條第1款諭知緩刑3年，以啟自新
  。
據上論斷，應依刑事訴訟法第299條第1項前段，刑法第339條第1
項、第55條、第41條第1項前段、第74條第1款，罰金罰鍰提高標
準條例第1條前段、第2條，判決如主文。
本案經檢察官高如應到庭執行職務。
中　　華　　民　　國　　94　　年　　12　　月　　28　　日
                  刑事第二庭    審判長法  官  王義閔
                                      法  官  李雅俐
                                      法  官  廖政勝
以上正本證明與原本無異。
如不服本判決，應於判決送達後10日內向本院提出上訴狀 (須附
繕本)。
告訴人或被害人對於判決如有不服具備理由請求檢察官上訴者，
其上訴期間之計算係以檢察官收受判決正本之日期為準。
中　　華　　民　　國　　94　　年　　12　　月　　29　　日
                                      書記官  呂雅惠
附錄本案論罪科刑法條全文：
刑法第339條第1項
意圖為自己或第三人不法之所有，以詐術使人將本人或第三人之
物交付者，處5年以下有期徒刑、拘役或科或併科1千元以下罰金
。
